臺灣高雄地方法院刑事裁定
111年度毒聲字第833號
聲  請  人  臺灣高雄地方檢察署檢察官
被      告  陳隆凱



上列被告因違反毒品危害防制條例案件，經檢察官聲請送觀察、
勒戒（111年度毒偵字第2863號、111年度撤緩毒偵字第158號）
，本院裁定如下：
    主  文
陳隆凱施用第一、二級毒品，令入勒戒處所觀察、勒戒，其期間
不得逾貳月。
    理  由
一、聲請意旨如附件聲請書所載。
二、本件法律適用說明
㈠、按犯毒品危害防制條例第10條之罪者，檢察官應聲請法院裁
    定，令被告入勒戒處所觀察、勒戒，其期間不得逾二月；依
    前項規定為觀察、勒戒或強制戒治執行完畢釋放後，3年後
    再犯第10條之罪者，適用本條前2項之規定，毒品危害防制
    條例第20條第1項、第3項分別定有明文。而上開所謂「3年
    後再犯」，只要本次再犯（不論修正施行前、後）距最近1
    次觀察、勒戒或強制戒治執行完畢釋放，已逾3年者，即該
    當之，不因其間有無犯第10條之罪經起訴、判刑或執行而受
    影響（最高法院刑事大法庭109年度台上大字第3826號裁定
    意旨參照）。
㈡、又毒品危害防制條例第24條之緩起訴所附戒癮治療之執行，
    係以社區醫療（機構外醫療體系）處遇替代監禁式治療，使
    施用毒品者得繼續正常家庭及社會生活，尚非集中於勒戒處
    所，受監所矯正、管理，仍難脫其「收容」或「處罰」外觀
    者，所可比擬，於機構外之戒癮治療難達其成效時，再施以
    機構內之強制處遇，亦屬循序漸進之合理矯正方式。而依毒
    品危害防制條例第24條第2項之規定，若撤銷緩起訴處分後
    ，係由檢察官依法「繼續偵查或起訴」（與修正前所定之「
    依法追訴」不同），亦即仍有現行條文第20條觀察、勒戒（
    強制戒治）制度之適用，俾利以機構內之處遇方式協助其戒
    除毒癮，同時仍再得為不同條件或期限之多元附條件緩起訴
    處分，法既無明文「戒癮治療執行完畢3年內再犯，檢察官
    即應起訴」之規定，則戒癮治療之緩起訴處分與「觀察、勒
    戒或強制戒治」之處遇已無法等同視之。是被告因施用毒品
    罪，經檢察官為附命戒癮治療之緩起訴處分確定，且已完成
    所命履行之戒癮治療，期滿未經撤銷，於毒品危害防制條例
    修正後，不得視為事實上已接受等同「觀察、勒戒或強制戒
    治」之處遇執行完畢，若戒癮治療並未完成，緩起訴經撤銷
    ，更無從論以已有觀察、勒戒執行完畢之效果，均仍需先依
    修正後毒品條例第20條第1項、第2項規定進行「觀察、勒戒
    或強制戒治」程序，不得逕行起訴（最高法院109年度台上
    大字第3536號裁定意旨揭示之多數說見解、最高法院110年
    度台非字第98號判決意旨、110年度台上字第2096號案件經
    由徵詢程序達成統一見解意旨參照）。
三、又依毒品檢驗學上之常規，尿液中含毒品成分反應所使用之
    檢驗方法，對於受檢驗者是否確有施用毒品行為之判斷，在
    檢驗學常規上恆有絕對之影響。其以酵素免疫分析或薄層定
    性分析等方式為初步篩檢者，因具有相當程度偽陽性之可能
    ，如另以氣（液）相層析、質譜分析等較具公信力之儀器為
    交叉確認，因出現偽陽性反應之機率極低，核足據為對涉嫌
    人不利之認定，此為邇來我國實務所肯認，再者，依據西元
    2018年美國 FDA網站公布尿液中於施用海洛因、嗎啡後可檢
    出之時限為1至3天、施用甲基安非他命與安非他命可檢出之
    時限為2至3天，惟毒品尿液中可檢出之時間，與服用劑量、
    服用頻率、尿液採集時間點、個案體質與代謝情況等因素有
    關，因個案而異，有衛生福利部食品藥物管理署民國108年1
    月21日FDA管字第1089001267號函及108年1月31日FDA管字第
    1089000957號函參照，以上均為本院執行職務所知悉之事項
    ，併予說明。
四、經查：
㈠、被告陳隆凱確有以下施用第一級毒品海洛因及第二級毒品甲
    基安非他命犯行。
１、於110年8月6日16、17時許，在高雄市鼓山區九如路之九如公
    園，先以將第一級毒品海洛因置入針筒注射入體內之方式，
    施用第一級毒品海洛因1次，再以將第二級毒品甲基安非他
    命置於鋁箔紙上點火燒烤吸食煙霧之方式，施用第二級毒品
    甲基安非他命1次等事實（下稱甲案），業據被告於警詢及
    偵查中坦承不諱，且其於110年8月7日19時23分許為警採尿
    送驗結果，呈安非他命、甲基安非他命、可待因及嗎啡陽性
    反應之事實，有高雄市政府警察局鳳山分局毒品案件尿液採
    證代碼對照表（尿液代碼：FS327號）及正修科技大學超微
    量研究科技中心110年9月1日尿液檢驗報告（原始編號：FS3
    27號）在卷可佐，足認被告上開任意性自白與事實相符。本
    件事證明確，被告於前揭時間地點施用第一級毒品海洛因與
    第二級毒品甲基安非他命之事實，堪可認定。
２、於111年4月6日18時23分許為警採集之尿液，經正修科技大學
    超微量研究科技中心先以酵素免疫分析法為初步檢驗，再以
    液相層析串聯式質譜法確認檢驗結果，確呈安非他命、甲基
    安非他命、可待因及嗎啡陽性反應，其中安非他命檢出濃度
    為1,550ng/ml、甲基安非他命檢出濃度為19,640ng/ml、可
    待因檢出濃度為6,720ng/ml及嗎啡檢出濃度為98,960ng/ml
    ，有該中心111年5月4日尿液檢驗報告（原始編號：E111036
    號）及高雄市政府警察局鼓山分局毒品危害防制條例嫌疑人
    尿液採驗代碼表（送驗代碼：E111036號）在卷可憑。依前
    揭說明，本件即可排除偽陽性反應產生之可能。而依上開尿
    液檢驗結果顯示，被告尿液中所呈現安非他命、甲基安非他
    命、可待因及嗎啡濃度非低，足認被告確有於上開採尿時回
    溯72小時內某時（不含公權力拘束期間；聲請意旨記載「回
    溯96小時」，予以更正），在不詳地點，以不詳方式，施用
    第一級毒品海洛因及第二級毒品甲基安非他命各1次無訛（
    下稱乙案），被告於警詢時供稱：我最後一次施用毒品是在
    5天前，在九如公園用燒玻璃球的方式施用安非他命云云，
    顯為推卸責任，不足採信。準此，被告於前揭時間施用第一
    級毒品海洛因及第二級毒品甲基安非他命之犯行，洵堪認定
    。
㈡、又被告前因施用毒品案件，經臺灣高雄地方檢察署（下稱高
    雄地檢署）檢察官聲請強制戒治並提起公訴，強制戒治部分
    於92年1月24日停止執行付保護管束（原定之強制戒治執行
    完畢日應為92年3月19日），嗣保護管束期滿、停止執行之
    處分未經撤銷而視為執行完畢，刑責部分則經本院以91年度
    訴字第876號判決判處有期徒刑8月確定並執行完畢，迄今並
    無再為觀察、勒戒或強制戒治處遇之紀錄；甲案施用毒品犯
    行雖前經高雄地檢署檢察官以110年度毒偵字第2452號為附
    命戒癮治療之緩起訴處分，緩起訴期間自110年11月23日起
    至112年11月22日止，惟被告於治療期間，未依指定時間治
    療逾3次（111年4月6日、111年5月25日、111年6月22日、11
    1年7月20日），且截至111年7月21日，尚積欠醫療院所治療
    費用新臺幣14,900元，有違背刑事訴訟法第253條之2第1項
    第6款之規定，經同署檢察官以111年度撤緩字第365號撤銷
    緩起訴處分，於111年10月1日合法送達撤銷緩起訴處分書，
    被告並未聲請再議，撤銷緩起訴處分即確定，故被告並未完
    成戒癮治療期程等情，業經本院核閱全卷資料無誤，並有上
    開檢察官緩起訴處分書、撤銷緩起訴處分書、送達證書、臺
    灣高等法院被告前案紀錄表等件在卷可參。揆諸前揭說明，
    戒癮治療無論是否履行完畢，均無從認為被告事實上已接受
    等同「觀察、勒戒或強制戒治」執行完畢之處遇。本件甲、
    乙二案施用毒品犯行係被告於前開強制戒治執行完畢釋放3
    年後所為，依前揭說明，縱被告其間因犯第10條之罪經起訴
    、判刑或執行，仍應依修正後毒品危害防制條例第20條第3
    項規定，再予適用觀察、勒戒或強制戒治之機會。
五、現行毒品危害防制條例對於「初犯」及「3年後再犯」施用
    毒品案件之處理，採行「觀察、勒戒」與「附條件緩起訴處
    分」（同條例第24條）併行之雙軌模式。檢察官是否對被告
    為附條件之緩起訴處分，屬法律賦予檢察官之職權，並非施
    用毒品者所享有之當然權利，檢察官得本於上開規定及立法
    目的，依職權妥為斟酌、裁量而予決定。除檢察官之判斷有
    違背法令、事實認定有誤，或其裁量有重大明顯瑕疵外，自
    應尊重檢察官職權之行使，不得任意指為違法。經查，被告
    就甲案施用毒品行為，雖前經高雄地檢署檢察官為附條件之
    緩起訴處分確定，命被告應完成戒癮治療及定期報到並接受
    採尿，驗尿結果須呈陰性反應，然被告於戒癮治療期間，未
    依指定時間治療逾3次，且截至111年7月21日，尚積欠醫療
    院所治療費用新臺幣14,900元，有違背刑事訴訟法第253條
    之2第1項第6款之規定，經同署檢察官撤銷緩起訴處分確定
    ，另被告於甲案緩起訴期間內再犯乙案施用毒品犯行等情，
    足認被告並無戒除毒癮之自律及決心。另被告因竊盜、妨害
    公務等案件，經高雄地檢署檢察官以111年度偵字第8938號
    案提起公訴，現為本院以111年訴字第640號案審理中，同有
    上開前案紀錄表在卷可佐。是以，參酌毒品戒癮治療實施辦
    法及完成治療認定標準第2條第2項第1款「緩起訴處分前，
    因故意犯他罪，經檢察官提起公訴或判決有罪確定」之規定
    ，被告即屬不適合為附命完成戒癮治療之緩起訴處分。從而
    ，檢察官未再次給予附命戒癮治療或其他條件之緩起訴處分
    ，而聲請觀察、勒戒，以監禁式之治療方式，求短時間內隔
    絕被告之毒品來源，務使其專心戒除毒癮，核屬其裁量權之
    適法行使。
六、綜上，本件聲請於法有據，應予准許，爰依毒品危害防制條
    例第20條第3項、第1項，裁定如主文。
中　　華　　民　　國　　111 　年　　11　　月　　15　　日
                  刑事第十二庭  法　官  莊珮君
以上正本證明與原本無異。
如不服本裁定，應於收受送達後5 日內向本院提出抗告狀。
中　　華　　民　　國　　111 　年　　11　　月　　15　　日
　　　　　　　　　　　　　　　　書記官　李宗諺